臺灣屏東地方法院民事判決　九十一年度訴字第九六號
　　原　　　告　聯信商業銀行股份有限公司
　　法定代理人　丁○○
　　訴訟代理人　甲○
　　　　　　　　庚○○
　　　　　　　　丙○○
　　被　　　告　戊○○
　　　　　　　　乙○○
　　　　　　　　己○○
右當事人間請求確認買賣關係不存在事件，本院判決如左：
    主      文
確認被告戊○○、乙○○間於民國八十九年十月十二日；被告乙○○、己○○間於民
國九十年八月一日，各就坐落屏東市○○段○○段一三○之一○、一三○之一一、一
三九地號土地應有部分均萬分之四一三，及其上同地段六八○建號即門牌號碼屏東市
○○街○段一八三號二樓之三建物之買賣關係不存在。
被告乙○○、己○○應就前項不動產向屏東縣屏東地政事務所以買賣為原因，分別於
民國八十九年十月二十四日及民國九十年八月十七日所為之所有權移轉登記予以塗銷
。
訴訟費用由被告連帶負擔。
    事      實
甲、原告方面：
壹、聲明：
一、先位聲明：求為判決如主文第一、二項所示。
二、備位聲明：求為判決（一）被告戊○○、乙○○間及被告乙○○、己○○間應就
    坐落於屏東市○○段○○段第一三○之一○、一三○之一一、一三九地號土地，
    及其上同地段六八○建號即門牌號碼屏東市○○街○段一八三號二樓之三建物，
    所為買賣之債權行為及所有權移轉之物權行為，均應予以撤銷。（二）被告乙○○、己○○分別就前開不動產向屏東縣屏東地政事務所為以買賣為原因，於民國
    八十九年十月二十四日、九十年八月十七日之所有權移轉登記均應予以塗銷。
貳、陳述：
一、先位之訴部分：
(一)緣被告戊○○於八十六年七月八日邀同訴外人余水前、蔡伏波二人為連帶保證人
    向原告借款新台幣〈下同〉四千萬元，於八十六年七月十二日為余水前向原告之
    借款八千萬元擔任連帶保證人，其對原告共負有一億二千萬元之債務。詎上開四
    千萬元之借款於八十六年十一月八日起、八千萬元之借款於八十六年十一月十二
    日起即未繳息，原告遂對戊○○、余水前、蔡伏波聲請發支付命令並皆於八十七
    年四月七日告確定。詎被告戊○○竟立即將其所有系爭不動產先向中華商業銀行
    股份有限公司（以下簡稱中華商銀）以借款為名，於八十七年四月九日辦理最高
    限額抵押權，存續期間自八十七年三月二十三日至一一七年三月二十三日，次於
    八十七年五月十二日再設定債權額為一百五十萬元、存續期間自八十七年五月八
    日至八十九年五月八日之一般抵押權與被告乙○○後，嗣以向原告協議並再簽立
    切結書請原告展延期限之方式，致原告信以為真而未能對借款之擔保物進行任何
    催討之相關動作。而被告戊○○竟於八十九年十月二十日以買賣為原因將系爭不
    動產辦理移轉登記與被告乙○○、嗣於九十年八月十七日被告乙○○又以相同原
    因將系爭不動產辦理移轉登記與被告己○○。而原告本得就上開債權以系爭不動
    產求償，惟因被告間一再移轉所有權行為使非屬債務人戊○○所有，致原告無法
    就此受償並縱經分配本件二筆借款之全部擔保物拍定金額仍不足清償，足見本件
    被告間之移轉發生原告法律上地位不安定之結果，並致原告在私法上地位有侵害
    之危險，原告自有提起確認之訴之必要及即受確認之法律上利益。且因被告戊○○本得以所有權人之地位，塗銷登記，惟其怠於行使權利，原告自得以債權人身
    分代位行使其權利為塗銷登記之請求。
(二)依經驗法則，不動產之交易必慮及其上權利狀態免遭所有權利受損，此為一般不
    動產買賣之常情，本件系爭房地其上既已存在中華商業銀行之抵押權利，被告乙○○、戊○○間之移轉，竟毫未慮及該抵押權之影響，顯不符常情。且鈞院刑事
    庭九十一年易字第二五七號毀損債權案，於民國九十一年三月七日傳訊被告戊○○及余水前，戊○○與乙○○（余水前雙胞胎親妹）間主張有新台幣一五○萬元
    之金錢借貸往來，戊○○言：因有生意上需要，故向乙○○借款一五○萬元，而
    對是否先清償中華商銀借款卻支烏其詞，顯見被告對戊○○為何向乙○○借該一
    五○萬元原因之先主張作生意，後又主張清償中華商銀等說法皆係事後臨訟編造
    不實之詞。況被告無法提出戊○○收受乙○○借款充作買賣價金之實證，竟欲以
    遺忘理由掩飾，其二人間買賣移轉行為實屬無對價之情形，至為昭然，此既係於
    乙○○、戊○○明知對原告之借款未清償之之情形下所為，自屬通謀虛偽意思表
    示之情形。
(三)被告固提出九十年九月四日匯款五十萬元、九十年九月十二日匯款三十萬元之匯
    款回條，然被告所指訂約前之金水蓮存摺上之十萬元，既絲毫無係由己○○所支
    付之跡象，且不動產買賣交易依一般交易常情必昭慎重，豈有在無買賣契約之情
    形下，先給付價金卻無該日收據之理。其次乙○○移轉與己○○之系爭不動產買
    賣契約書既約明：「第二條．．．．．二、稅單核發之日付捌拾萬元正。三、產
    權過戶完成日付參拾萬元正。」、「第四條．．．．（三）產權移轉日期：稅單
    核發之日（四）不動產點交日期：尾款付清之日」。被告更加以主張：「產權過
    戶完成日付三十萬元」即其係主張產權過戶完成日已付清全部買賣價金，顯見根
    本不可能有先過戶完成後方交付價金情形，則查乙○○移轉系爭不動產與己○○
    之產權過戶日為九十年八月十七日，惟被告所主張交付日之九十年九月三日及九
    十年九月十二日共付八十萬元、九十年十二月十九日付三十萬元之日皆遠遲於該
    產權過戶之後，顯見所交付者根本不是買賣價金。又由此各期價金之交付關係買
    賣權益重大，惟被告竟完全誤植顯然不知如何交付，亦顯見系爭買賣根本無對價
    關係而純係為阻止原告追訴塗銷而通謀虛偽所為。
二、備位之訴部分：
(一)依民法第二百四十四條規定行使撤銷權之根據，除債務人之移轉法律行為有害及
    債權、該行為係屬財產標的等要件外，尚須無償或有償之確認、或受益人明知，
    又對轉得人聲請回復原狀時，亦須以轉得人明知等事實之存在，原告當然不可能
    於執行系爭不動產時一經屏東地政事務所通知，即明知被告行為是否係明知故為
    之行為。況觀之原告當時處理方式僅係：「擬撤回換發債證」而已，當時根本不
    可能知有行使本件撤銷權所依據之事實存在，否則當時必有所追訴之表示，斷不
    可僅如此欲作結案之舉。嗣於九十年一月三日訴請檢察官偵查戊○○於執行名義
    成立後移轉財產之刑法第三百五十六條罪嫌後，於數次庭訊問、答話中（按偵查
    時係採分別隔離訊問方式），方知悉余水前、乙○○有親屬關係，余水前之配偶
    戊○○與乙○○之移轉系爭不動產之行為應涉有串謀之情，則該刑事告訴狀既於
    九十年一月三日始收文，原告亦非一經告訴即知悉戊○○與乙○○之關係，而係
    於偵查中方知悉，是本件於九十一年一月二日之起訴請求撤銷，尚在其一年之法
    定期間內，被告自不得抗辯已逾該除斥期間。
(二)被告戊○○、乙○○間及被告乙○○、己○○間既就系爭移轉行為顯為無償關係
    ，已如前述，並使原告對戊○○、余水前、蔡伏波等借款人、連帶保證人之財產
    求償不足，尚不足原告債權額約五千九百八十四萬元，原告自得依民法第二百四
    十四條第一項以無償行為有害及債權之規定撤銷被告間之移轉行為。縱設被告間
    之二移轉行為為對價關係，惟以上開戊○○與乙○○間之親屬關係，及己○○在
    偵查程序中移轉得上有中華商銀、乙○○二抵押權之系爭不動產，僅係移轉得一
    隨時將喪失之所有權，完全不符買賣人應有之權益，顯見其當時係為戊○○之偵
    查程序脫罪，並造成原告難以追訴塗銷之效果所為，其等間明知故為損害原告債
    權追償之情形昭然明顯。
參、證據：提出借據二件、本院八十七年度促字第二五一七號、二五一八號支付命令
    二件及確定證明書、屏東地政事務所八十九年十一月十日函一件、土地登記謄本
    四件、建物登記謄本一件為證。
乙、被告方面：
壹、聲明：求為判決駁回原告之訴。
貳、陳述：
一、先位之訴部分：
(一)被告戊○○前因向被告乙○○陸陸續續借得一百五十萬元，借款之來源為乙○○
    之夫郭仁雄第一信用合作社民族分行00000000000000號帳戶，被
    告所提對帳單上幾十萬元以上之款項均為被告乙○○所出借部分，然因時間已久
    ，被告對究為哪幾筆款項已不復記憶，借款目的係為清償中華商銀一百五十萬元
    之借款，而中華商銀之借款已於八十八年四月間一次清償完畢。迄至八十九年十
    月十二日因為戊○○無力償還，雙方才訂立買賣契約，約定將系爭房地以買賣為
    原因移轉登記予被告戊○○以抵償欠款一百五十萬元，且原告於八十七年四月七
    日對被告戊○○取得執行名義，被告係於八十九年十月十二日將系爭房地登記為
    被告乙○○以抵償借款，中間相距二年半以上，如果通謀虛偽脫產或詐害行為，
    貴在時效，殊無遲延二年半才登記之理，足証原告之主張與事實不合。
(二)被告己○○與乙○○間就系爭房地以一百二十萬元成立買賣契約，定約之前已付
    十萬元（見買賣契約書第二條第一項約定）於九十年七月十八日支付，由乙○○
    同日存入其萬泰商業銀行（以下簡稱萬泰銀行）帳戶，稅單核發之日付八十萬元
    ，分別於九十年九月三日、九十年九月十二日匯款五十萬元、三十萬元至乙○○
    上開帳戶，產權過戶完成日付三十萬元，乙○○連同自己之其他十萬元收入於九
    十年十二月十九日存入四十萬元於該帳戶，足証上開一百二十萬元價金確實已依
    約支付，並非通謀虛偽買賣。
(三)戊○○及乙○○間買賣價金為一百五十萬元，乙○○與己○○間買賣價金一百二
    十萬元，核與原告提出鈞院拍賣公告，同一棟房屋門牌號碼一八三號五樓之二於
    八十九四月十二日拍賣底價為一百三十萬七千萬元，拍定價一百五十萬六千一百
    元。另門牌號碼一八三號七樓之三，於九十年十一月十九日拍賣底價為一百一十
    五萬四千元（見原告庭呈拍賣公告），核屬與時價相當之買賣，尚難認係通謀虛
    偽或詐害行為。
(四)系爭於八十九年十月間房地價值約一百二十萬元，扣除原有之抵押負擔（戊○○
    八十七年四月九日設定抵押與中華商銀一百八十萬元，嗣貸款一百五十萬元、八
    十七年五月十二日設定抵押與乙○○一百五十萬元），該房地已無剩餘價值，自
    難認係積極財產，原告訴請確認無效、撤銷、請求塗銷登記，自難認有權利保護
    必要，亦難認有即受確認判決之法律上利益。
二、備位之訴部分：
(一)依民法第二百四十五條規定，行使撤銷權之期間為一年，然原告於八十九年十一
    月十五日即已知悉被告間之移轉行為，此見屏東地政事務所八十九年十一月十日
    函由鈞院廖文忠法官於同日批示通知原告，原告由經辦蔡坤澤、襄理劉信宏於八
    十九年十一月十五日收悉，並由蔡坤澤簽註「擬撤回換發債証」，此並為原告起
    訴狀事實及理由第二項所自認，並有原告早於九十年一月三十日具狀告訴被告戊○○毀損債權之告訴狀可証，從而原告遲至九十一年一月始提起本件撤銷之訴，
    已逾除斥期間，顯然不合法。雖被告原旋又主張向國稅局查詢財產資料才知悉被
    告戊○○已將系爭房地移轉登記予乙○○，原告據此主張尚未逾一年之除斥期間
    ，惟原告向國稅局查詢之時間為八十七年四月二十九日，益證原告主張未逾一年
    除斥期間無可採信。
(二)系爭房地依八十九年十月月公告現值計算，土地價值為三十四萬五千三百五十元
    ，系爭房屋為二樓公寓，建築完成日期為八十三年三月二日日，屋齡六年，總面
    積為二十點一五坪，以每坪三萬五千計算，建物價值共七十萬五千二百五十元，
    加上土地，系爭房地之市價為一百零五萬六百元，被告乙○○以一百五十萬買受
    ，尚屬合理。另被告乙○○再出售被告己○○，買賣價格為一百二十萬元，被告
    乙○○獲有一百二十萬元之現金收入，不過財產形態由不動產變更為現金，價格
    又屬合理之市價有如上述，自難認兩者間之買賣係詐害行為，更難認有損害債權
    人之明知。
(三)戊○○、余水前向原告借款時曾提供屏東市○○段六六、六六之三號二筆土地及
    建號六八０即門牌編號屏東市○○路六九巷三九號建物設定抵押供擔保，經原告
    鑑價估計，建地時價約二億元，房屋時價約九百五十六萬元，合計二億一千萬元
    ，後准予貸放與原告之借款金額分別為四千萬元及八千萬元，合計一億二千萬元
    ，有原告批覆書所載：「評估其價為二一六七九萬元，放款值為一三０一五萬元
    」為證，則原告對余水前、許美蓮之債權既然有上開價值遠超於債權額之房地足
    敷擔保，又經設定抵押有優先受償權，從而被告戊○○將系爭房地買賣與被告乙○○，自難認係有害原告債權之詐害行為，且是否為詐害行為，以行為時（即八
    十九年十月十二日）為準，不能因為嗣後擔保品拍賣價格較低，拍賣結果不足清
    償債務即認係被告間之買賣行為係詐害行為。
(四)原告從未舉証証明被告乙○○、己○○有詐害行為之主觀要件、客觀要件、詐害
    意思及被告己○○於轉得時知有撤銷原因，與民法第二百四十四條規定行使撤銷
    權之法定要件有悖，其訴請撤銷戊○○、乙○○及乙○○、己○○間之買賣行為
    亦屬無據。
參、證據：提出抵押權設定契約書一件、第一信用合作社民族分行交易明細單四十一
    件、買賣契約書二件、匯款單二件、批覆書一件中華商銀放款客戶還款繳息查詢
    單一件、乙○○萬泰銀行綜合存款存摺明細六件為證。
    理      由
一、本件原告起訴主張被告戊○○於八十六年七月八日邀同訴外人余水前、蔡伏波二
    人為連帶保證人向原告借款四千萬元，另於八十六年七月十二日為余水前向原告
    之借款八千萬元擔任連帶保證人，其對原告共負有一億二千萬元之債務。而上開
    之借款逾期未繳息，原告遂對戊○○聲請發支付命令並皆於八十七年四月七日告
    確定。詎被告戊○○竟於八十九年十月二十四日以買賣為原因將系爭不動產辦理
    移轉登記與被告乙○○、嗣於九十年八月十七日被告乙○○又以相同原因將系爭
    不動產辦理移轉登記與被告己○○。爰以先位之訴主張被告戊○○、乙○○間及
    乙○○、己○○間並無買賣價金之交付，其兩者間之買賣行為均為通謀虛偽意思
    表示，訴請確認被告戊○○、乙○○及乙○○、己○○間買賣契約不存在，並代
    位被告戊○○請求被告乙○○、己○○塗銷其所為系爭不動產之所有權移轉登記
    。備位之訴則主張戊○○、乙○○及乙○○、己○○間之系爭不動產移轉行為係
    無償行為，縱本院認為係有償行為，然因被告乙○○對原告之債務經聲請拍賣抵
    押物後，仍不足清償五千九百八十四萬元，上開移轉行為亦有害原告之權利，故
    依民法第二百四十四條第一項、第二項請求撤銷被告戊○○、乙○○及乙○○、
    己○○間買賣之債權及物權行為，並請求塗銷其所為之所有權移轉登記。
二、被告就先位之訴則以被告戊○○因陸續向被告乙○○借款共一百五十萬元，後被
    告乙○○無力清償系爭借款，雙方方訂立買賣契約，約定將系爭房地以買賣為原
    因登記與被告乙○○以抵償所欠之上開款項；而被告己○○與乙○○間就系爭房
    地以一百二十萬元成立買賣契約，定約之前於九十年七月十八日已支付十萬元，
    稅單核發之日付八十萬元，分別於九十年九月三日、九十年九月十二日匯款五十
    萬元、三十萬元至乙○○萬泰銀行帳戶，產權過戶完成日付三十萬元，上開一百
    二十萬元價金確實已依約支付，並非通謀虛偽買賣，故被告戊○○、乙○○間及
    被告乙○○、己○○間之買賣行為並非通謀須為意思表示等語，資為抗辯。備位
    之訴則以（一）原告於八十九年已知悉被告間之移轉行為，其遲至九十一年一月
    使提起本件撤銷之訴，已逾一年之除斥期間。（二）戊○○前向原告借款時，已
    提供價值約為二億一千萬元之擔保品設定抵押，遠超過被告戊○○所欠原告一億
    二千萬元之債務，而是否有債害行為應以行為時（即八十九年十月十二日）為準
    ，不能因嗣後擔保品拍賣結果不足清償債務，即認被告間之買賣行為為詐害行為
    。且原告迄今未舉證被告乙○○、己○○有詐害行為之主觀要件、客觀要件、詐
    害意思及知悉撤銷原因等法定撤銷權行使要件等語，資為抗辯。
三、原告主張被告戊○○於八十六年七月八日邀同訴外人余水前、蔡伏波二人為連帶
    保證人向原告借款四千萬元，另於八十六年七月十二日就余水前向原告之借款八
    千萬元擔任連帶保證人，而因上開共計一億二千萬元之借款逾期未繳息，原告遂
    對戊○○聲請發支付命令並皆於八十七年四月七日告確定，被告戊○○嗣於八十
    九年十月二十四日以買賣為原因將系爭不動產辦理移轉登記與被告乙○○，於九
    十年八月十七日被告乙○○又以相同原因將系爭房地移轉登記與被告己○○之事
    實，業據原告提出借據二件、本院八十七年度促字第二五一七號、二五一八號支
    付命令二件及確定證明書、土地登記謄本三件、建物登記謄本一件為證，被告就
    上開向原告借款一億二千萬元及就系爭房地所有權移轉登記之事實固不爭執，然
    其則以前揭情詞置辯，是以本件首應審究者為被告戊○○、乙○○間及被告乙○○、己○○間之買賣關係是否存在，經查：
(一)按確認法律關係不存在之訴，如被告主張法律關係存在時，應由被告負舉證責任
    ，最高法院著有四十二年台上字第一七０號判例可資參照。本件原告起訴請求確
    被告間就系爭房地之買賣關係不存在，依上開判例之旨，自應由被告舉證證明法
    律關係存在。
(二)被告戊○○與乙○○間之買賣關係部分：
１、原告主張被告戊○○、乙○○間並無買賣價金之交付，而被告戊○○、乙○○則
    以被告戊○○前因向被告乙○○陸陸續續借得一百五十萬元，借款之來源為乙○○之夫郭仁雄第一信用合作社民族分行00000000000000號帳戶，
    ，迄至八十九年十月十二日因被告戊○○無力償還，雙方才訂立買賣契約，約定
    將系爭房地以買賣為原因移轉登記予被告戊○○以抵償欠款一百五十萬元云云，
    固據其提出買賣契約、訴外人郭仁雄於第一信用合作社民族分行交易明細單等件
    為證，然被告戊○○、乙○○就兩人間總額共計一百五十萬元借款之細節，如上
    開借款共分幾次交付、借款日期、每次借款金額及係上開交易明細表中之哪幾筆
    等，均無法詳實說明，僅泛稱上開明細表中幾十萬元之部分即屬之云云。惟衡諸
    常情，被告戊○○向乙○○所借之一百五十萬元既係分數次借得，兩人間縱為親
    密之故嫂關係，理應就每次借款數額、還款日期等有所約定，豈會就該數目非微
    之數十萬元借款漠不關心，任憑借款人（即戊○○）隨意還款與否，則其兩人間
    是否確有總額共計一百五十萬元之借款已非無疑。
２、其次，被告乙○○又辯稱其所借出之款項係以其夫郭仁雄之第一信用合作社民族
    分行00000000000000號帳戶中提出云云，然倘該款項確為乙○○
    所出借，何以每次均以郭仁雄帳戶中之存款提出，而不以被告乙○○己有之銀行
    帳戶中提出（如本件被告乙○○所提出之萬泰銀行帳戶），觀諸被告乙○○與被
    告己○○間之交易行為，被告乙○○辯稱己○○交付之價金均以上開萬泰銀行帳
    戶進出等情，則由此亦可證被告乙○○非為一無獨立經濟能力之婦女，其擁有屬
    己之銀行帳戶及存款，則其辯稱上開借款來源均由其夫郭仁雄帳戶中提出云云，
    更屬有疑。
３、再者，被告戊○○、乙○○辯稱其兩人間之借款係自八十六年至八十八年間二年
    來陸續為之，借款目的係為清償中華商銀一百五十萬元之借款，而中華商銀之借
    款已於八十八年四月間一次清償完畢云云。則被告戊○○向被告乙○○借款目的
    既係為清償其於中華商銀之借款一百五十萬元，當其於八十六年間陸續向被告乙○○借得款項時，應會就部分借款有所清償，豈會於二年來累積數次之借款金額
    至一百五十萬元後，方為一次清償，非但與常情有所未符，且徒然負擔二年來之
    利息損失，亦證其所辯顯不足採，是被告戊○○、乙○○未能舉證證明兩人間於
    買賣契約成立前確有金錢借貸契約之成立，後因被告戊○○無法清償系爭借款，
    方以系爭房地之買賣契約之價金債務與借款債務相互抵銷之事實，是原告主張其
    被告戊○○、乙○○間之買賣行為為通謀虛偽意思表示，其買賣關係不存在乙節
    ，堪予採信。
(三)被告乙○○與己○○間之買賣關係部分：
１、被告己○○與乙○○間辯稱其就系爭房地以一百二十萬元成立買賣契約，定約之
    前於九十年七月十八日已支付十萬元，由乙○○同日存入其萬泰銀行帳戶，稅單
    核發之日付八十萬元，分別於九十年九月三日、九十年九月十二日匯款五十萬元
    、三十萬元至乙○○上開帳戶，產權過戶完成日付三十萬元，乙○○連同自己之
    其他十萬元收入於九十年十二月十九日存入四十萬元於該帳戶，足証上開一百二
    十萬元價金確實已依約支付云云，雖據其提出其於九十年九月三日、同年月十二
    日匯入被告乙○○萬泰銀行000000000000帳號之匯款單二件為證，
    然此僅可證明被告己○○給付八十萬元與被告乙○○，而依兩造買賣契約第二條
    所約定之付款方式除訂約前已支付之十萬元外，於稅單核發之日付八十萬元、產
    權過戶完成日再付三十萬元，然上開八十萬元價金係分別於九十年九月三日、九
    月十二日所付，已在九十年八月十七日系爭房地辦理移轉登記完畢日後，與兩造
    契約所為之約定內容顯有未符，故該二筆款項是否確為支付買賣價金之用，容有
    疑問。
２、再者，其餘四十萬元價金，倘被告己○○於買賣契約成立前已給付十萬元，何以
    兩造間無任何收受價金之單據存在，且為何在九十年八月一日買賣契約成立前於
    同年七月十八日已交付十萬元之價金，此與一般交易習慣實有所悖，亦未見被告
    有所說明。另被告乙○○於九十年十二月十九日雖於萬泰銀行上開帳戶存入四十
    萬元，然兩造既約定產權過戶完成日再支付所餘之三十萬元價金，而兩造系爭房
    地辦理移轉登記完畢為九十年八月十七日，上開存款日期距系爭房地辦理移轉登
    記日已有四月之久，該筆存款亦不足以證明其中三十萬元為被告己○○所交付。
３、況且依兩造上開約定之付款方式第二項約定：稅單核發之日付八十萬元、第三項
    約定：產權過戶完成日付三十萬元，則系爭房地所有權移轉登記應在被告己○○
    給付八十萬元後，且於所有權移轉當日被告己○○須再給付所餘之三十萬元價金
    ，然觀諸被告己○○、乙○○所提於九十年九月三日、同年九月十二日、同年十
    二月十九日價金支付之證明，均已在九十年八月十七日系爭房地移轉所有權登記
    之後，非但與兩造契約所約定不符，且豈有於買受人僅支付十萬元之價金，出賣
    人即為所有權移轉登記之理，亦證被告所辯顯不足採，故被告己○○、乙○○間
    未能證明其確有系爭房地買賣價金之給付及買賣確實存在，是原告主張其兩人間
    買賣關係顯然不存在，為通謀虛偽意思表示之事實，應堪信為真實。
(四)另系爭房地所設定以中華商銀為第一順位抵押權人、借款一百五十萬元之債務已
    經清償，且另第二順位抵押權所設定擔保被告戊○○向被告乙○○所借之一百五
    十萬元債務又係虛偽不存在，均已如前述，則系爭房地其上目前並無任何負擔存
    在，自為一積極財產，則原告以債權人身分起訴確認被告戊○○、乙○○及被告
    乙○○、己○○間就系爭房地之買賣關係不存在，自有受確認判決之法律上利益
    ，被告辯稱原告無提起確認之訴云云，亦不足採。
四、按表意人與相對人通謀而為虛偽意思表示者，其意思表示無效；債務人怠於行使
    其權利時，債權人因保全債權，得以自己之名義，行使其權利，民法第八十七條
    第一項前段、第二百四十二條分別定有明文。被告戊○○、乙○○間及乙○○、
    己○○間之買賣行為係通謀虛偽意思表示，其買賣關係不存在業如前述，則其基
    此買賣契約而為之所有權移轉登記亦為通謀虛偽意思表示，故系爭房地所有權人
    仍為被告戊○○，被告戊○○自得請求被告乙○○、己○○塗銷系爭房地之所有
    權移轉登記，惟其怠於行使此項權利，原告為保全其債權，自得依民法第二百四
    十二條之規定以債權人之地位，代位被告戊○○行使此項權利。從而，原告起訴
    請求確認被告戊○○、乙○○等及被告乙○○、己○○間就系爭房地之買賣關係
    不存在及被告乙○○、己○○應分別就前開不動產向屏東縣屏東地政事務所以買
    賣為原因，於八十九年十月二十四日、九十年八月十七日之所有權移轉登記予以
    塗銷為有理由，所訴應予准許。
據上論結，原告之訴為有理由，並依民事訴訟法第八十五條第二項，判決如主文。
中　　　華　　　民　　　國　　九十一　　年　　　八　　　月　　　七　　　日
                                    臺灣屏東地方法院民事第一庭
~B審判長法官　洪  有  川
~B法　　　官　王  幸  華
~B法　　　官　柯  雅  惠
右為正本係照原本作成。
如不服本判決，應於收受送達後二十日內向本院提出上訴狀。
~B法院書記官　黃  佳  惠
中　　　華　　　民　　　國　　九十一　　年　　　八　　　月　　　七　　　日
